臺灣屏東地方法院刑事判決　　　　　　　110年度訴字第482號
公　訴　人　臺灣屏東地方檢察署檢察官
被　　　告　林偉薰
　　　　　　羅立男
　　　　　　林世恩
　　　　　　吳宗哲
　　　　　　黃致豪
上列被告等因妨害秩序等案件，經檢察官提起公訴（109 年度偵
字第7181號、109 年度調偵字第782 號），嗣因被告等就被訴事
實為有罪之陳述，本院告知被告等簡式審判程序之旨，並聽取當
事人之意見後，裁定改由受命法官獨任依簡式審判程序進行，判
決如下：
    主  文
丙○○犯在公共場所聚集三人以上下手實施強暴在場助勢罪，處
拘役參拾日，如易科罰金，以新臺幣壹仟元折算壹日。緩刑貳年
，並應向公庫支付新臺幣貳萬元。
辛○○、乙○○、甲○○犯在公共場所聚集三人以上下手實施強
暴在場助勢罪，均處拘役貳拾日，如易科罰金，各以新臺幣壹仟
元折算壹日。均緩刑貳年，並各應向公庫支付新臺幣壹萬元。
庚○○犯在公共場所聚集三人以上下手實施強暴在場助勢罪，累
犯，處拘役貳拾日，如易科罰金，以新臺幣壹仟元折算壹日。
    事  實  
一、丙○○因故與丁○○發生口角爭執，而於民國109 年7 月27
    日22時30分許，與丁○○相約在屏東縣○○鎮○○街000 號
    之「保靈堂」協調此事，丙○○遂邀集庚○○、辛○○，庚○○再邀約戊○○（由本院另行審結），戊○○又連絡乙○○、甲○○、鄭筌謚（已於110 年7 月28日死亡，另為經檢
    察官為不起訴處分）等人一同到場。嗣於同日約22時40分，
    戊○○與丁○○一言不合，戊○○即在上開「保靈堂」持現
    場之椅子毆打丁○○，致丁○○受有左側眼眶周圍及鼻子周
    圍擦挫傷併流鼻血、雙側前臂擦挫傷、左側中指鈍傷等傷害
    （傷害部分，業據丁○○撤回告訴），詎丙○○、辛○○、
    乙○○、甲○○、庚○○均知悉上開「保靈堂」前為公共場
    所，倘於該處聚集3 人以上而發生衝突，顯足以造成公眾或
    他人恐懼不安，竟基於在公共場所聚集三人以上施強暴助勢
    之犯意聯絡，於戊○○施強暴時在旁圍聚而在場助勢。其後
    ，警方經據報後到場處理，因而查獲上情。
二、案經屏東政府警察局東港分局報告臺灣屏東地方檢察署檢察
    官偵查起訴。
    理  由
壹、程序方面
    按本件被告丙○○、辛○○、乙○○、甲○○、庚○○所犯
    係死刑、無期徒刑、最輕本刑為3 年以上有期徒刑以外之罪
    ，渠等於準備程序就前揭被訴事實為有罪之陳述，經法官告
    知簡式審判程序之旨，並聽取渠等與公訴人之意見後，本院
    認無不得或不宜改依簡式審判程序進行之處，爰依刑事訴訟
    法第273 條之1 第1 項，裁定本件改依簡式審判程序進行，
    合先敘明。
貳、實體方面
一、認定事實部分
  ㈠訊據被告5 人對於其等於前開時、地之犯罪事實均已坦承不
    諱（見本院卷第107 、112 、120 頁），核與證人即共犯鄭
    筌謚、證人即被害人丁○○、證人即丙○○之前妻己○○分
    別於警詢、偵查中之證述情節大致相符（見警卷36至41、49
    至54、56至58頁、偵字第7181號卷第112 至114 、134 頁）
    ，並有屏東縣政府警察局東港分局東濱派出所109 年7 月28
    日偵查報告、輔英科技大學附設醫院109 年7 月27日診斷書
    、監視器錄影畫面翻拍照片、撤回告訴狀、鄭筌謚之個人基
    本資料查詢結果等件在卷可稽（見警卷第3 至5 、131 至13
    5 頁、偵字第7181號卷第121 、223 頁）。
  ㈡綜上所述，足徵被告5 人之自白核與事實相符，其等所為自
    白當可採信，故本件事證已臻明確，被告5 人之犯行均堪認
    定。
二、論罪科刑部分
  ㈠核被告丙○○、辛○○、乙○○、甲○○、庚○○所為，均
    係犯刑法第150 條第1 項前段之在公共場所聚集三人以上下
    手實施強暴在場助勢罪。
  ㈡按共犯在學理上，有「任意共犯」與「必要共犯」之分，前
    者指一般原得由一人單獨完成犯罪而由二人以上共同實施之
    情形，當然有刑法總則共犯規定之適用；後者係指須有二人
    以上之參與實施始能成立之犯罪而言。且「必要共犯」依犯
    罪之性質，尚可分為「聚合犯」與「對向犯」，其二人以上
    朝同一目標共同參與犯罪之實施者，謂之「聚合犯」，如刑
    法分則之公然聚眾施強暴、脅迫罪、參與犯罪結社罪、輪姦
    罪等是，因其本質上即屬共同正犯，故除法律依其首謀、下
    手實施或在場助勢等參與犯罪程度之不同，而異其刑罰之規
    定時，各參與不同程度犯罪行為者之間，不能適用刑法總則
    共犯之規定外，其餘均應引用刑法第28條共同正犯之規定（
    最高法院81年台非字第233 號判例意旨參照）。準此，被告
    丙○○、辛○○、乙○○、甲○○、庚○○間，就上開在場
    助勢之犯行，有犯意聯絡及行為分擔，均為共同正犯。又刑
    法條文有「結夥三人以上」者，其主文之記載並無加列「共
    同」之必要（最高法院79年度台上字第4231號判決意旨參照
    ），是刑法第150 條以「聚集三人以上」為構成要件，應為
    相同解釋。
  ㈢依司法院釋字第775 號解釋意旨，法院就符合累犯要件之被
    告，仍應以其是否有其特別惡性或對刑罰反應力薄弱等事由
    ，依職權本於合目的性之裁量，妥適審酌被告所犯前後數罪
    間，關於前案之性質（故意或過失）、前案徒刑之執行完畢
    情形（有無入監執行完畢、是否易科罰金或易服社會勞動）
    、再犯之原因、兩罪間之差異（是否同一罪質、重罪或輕罪
    ）、主觀犯意所顯現之惡性及其反社會性等情，綜合判斷各
    別被告有無因加重本刑致生所受刑罰超過其所應負擔罪責之
    情形，裁量是否加重最低本刑。被告庚○○前因違反槍砲彈
    藥刀械管制條例案件，經本院以107 年度字簡第292 號判處
    有期徒刑3 月，再經本院以107 年度簡上字第56號駁回上訴
    而確定，並於108 年1 月18日繳納易科罰金而執行完畢，此
    有其之臺灣高等法院被告前案紀錄表在卷可按。是被告庚○○於有期徒刑執行完畢後5 年以內故意再犯本件有期徒刑以
    上之罪，固屬累犯，惟衡酌前案與本案雖均屬故意犯罪，但
    兩案之罪質類型、保護法益均不相同，且前案係經易科罰金
    ，並未入監執行，而本案之發生距離前案易科罰金執行完畢
    ，已逾1 年6 月，難認被告庚○○刑罰反應力薄弱，加以本
    案之發生並非因被告庚○○而起，被告庚○○亦非預謀性犯
    罪，其主觀犯意所顯現之惡性並非至鉅，依本案各項情狀，
    倘處以法定相當刑度，應即足以有效達成對被告庚○○矯治
    、教化及應報之刑罰目的。職是之故，被告庚○○雖屬累犯
    ，但尚無再予加重其刑之必要，否則不無所受刑罰超過其罪
    責之虞，爰裁量不予加重其刑。
  ㈣本院以行為人之責任為基礎，審酌被告5 人不思以理性方式
    解決問題，竟聚集多人在場，且於同案被告戊○○下手實施
    強暴時在場助勢，已造成公眾或他人之危害、恐懼不安，妨
    害社會安寧秩序，所為實屬不該，惟考量其等於犯後終能坦
    承犯行，態度尚可，兼衡其等之犯罪動機、目的、手法、被
    告丙○○自陳國中畢業之智識程度、離婚、育有2 名未成年
    子女、目前為貨車司機、月入約新臺幣（下同）2 萬3 、4
    千元；被告辛○○自陳國中畢業之智識程度、離婚、育有2
    名未成年子女、目前為貨車司機、月入約2 、3 萬元；被告
    乙○○自陳高中肄業之智識程度、離婚、育有1 名未成年子
    女、目前從事營造業、月入約4 、5 萬元；被告甲○○自陳
    高職肄業之智識程度、未婚、無子女、目前為地磚師父、月
    入約4 、5 萬元；被告庚○○自陳五專畢業之智識程度、已
    婚、無子女、入監前經營登山露營用品業及棒壘球打擊場、
    月入約4 、5 萬元之家庭及生活狀況（見本院卷第122 、12
    3 頁）等一切情狀，分別量處如主文所示之刑，並諭知易科
    罰金之折算標準。
  ㈤被告辛○○、乙○○、甲○○前未曾因故意犯罪受有期徒刑
    以上刑之宣告，而被告丙○○前雖因故意犯罪受有期徒刑以
    上刑之宣告，但於執行完畢後，5 年以內未曾因故意犯罪受
    有期徒刑以上刑之宣告，有其等之臺灣高等法院被告前案紀
    錄表在卷可參，其等因一時短於思慮致罹刑章，經此教訓後
    ，當知所警惕，且其等於本院審理時已能坦承犯行，表達知
    錯之意，犯後態度尚屬可取，是以本院認尚無逕對被告丙○○、辛○○、乙○○、甲○○施以自由刑之必要，自可先賦
    予被告丙○○、辛○○、乙○○、甲○○適當之社會處遇，
    以期其等能有效回歸社會，故上開對被告丙○○、辛○○、
    乙○○、甲○○宣告之刑，均以暫不執行為適當，爰依刑法
    第74條第1 項第1 款，均宣告緩刑2 年，以啟自新。再者，
    為確實督促被告丙○○、辛○○、乙○○、甲○○能戒慎行
    止，預防再犯，並斟酌其等犯罪情節、生活狀況，依刑法第
    74條第2 項第4 款規定，命被告丙○○應向公庫支付2 萬元
    ，被告辛○○、乙○○、甲○○各向公庫支付1 萬元。倘被
    告丙○○、辛○○、乙○○、甲○○違反上開應行負擔之事
    項且情節重大者，依法其等緩刑之宣告仍得由檢察官向本院
    聲請撤銷，併予敘明。
據上論斷，應依刑事訴訟法第273 條之1 第1 項、第284 條之1
、第299 條第1 項前段，刑法第28條、第150 條第1 項前段、第
47條第1 項、第41條第1 項前段、第74條第1 項第1 款、第2 款
、第2 項第4 款，判決如主文。
本案經檢察官盧惠珍提起公訴，由檢察官潘國威到庭執行職務。
中    華    民    國   110    年    11    月    30    日
                  刑事第一庭    法  官  楊宗翰
以上正本證明與原本無異。
如不服本判決應於收受判決後20日內向本院提出上訴書狀，並應
敘述具體理由；其未敘述上訴理由者，應於上訴期間屆滿後20日
內向本院補提理由書（均須按他造當事人之人數附繕本）「切勿
逕送上級法院」。
中    華    民    國   110    年    11    月    30    日
                                書記官  黃依玲
附錄論罪科刑法條
中華民國刑法第150條
在公共場所或公眾得出入之場所聚集三人以上，施強暴脅迫者，
在場助勢之人，處 1 年以下有期徒刑、拘役或 10 萬元以下罰
金；首謀及下手實施者，處 6 月以上 5 年以下有期徒刑。
犯前項之罪，而有下列情形之一者，得加重其刑至二分之一：
一、意圖供行使之用而攜帶兇器或其他危險物品犯之。
二、因而致生公眾或交通往來之危險。